宣示判決筆錄
原      告  何徐瑞珠
被      告  饒才妹  

上列被告因過失傷害案件（110年度交簡字第546號），經原告提
起請求損害賠償之附帶民事訴訟（110年度交簡附民字第110號）
，經本院刑事庭裁定移送前來，由本院以110年度中簡字第3583
號損害賠償事件受理，於中華民國111年1月12日上午11時40分整
在臺灣臺中地方法院臺中簡易庭宣示判決，出席職員如下：
    法      官  林筱涵
    書  記  官  張峻偉
朗讀案由。
法官朗讀主文宣示判決如下：
    主      文
被告應給付原告新臺幣陸萬參仟陸佰柒拾元，及自民國一一○年
十一月二十六日起至清償日止，按週年利率百分之五計算之利息
。
原告其餘之訴駁回。
訴訟費用新臺幣貳仟參佰貳拾元由被告負擔新臺幣陸佰柒拾參元
，餘由原告負擔。
本判決原告勝訴部分得假執行。 
    事實及理由之要領
一、原告主張：被告於民國109年7月24日8時12分許，駕駛車牌
    號碼0000-00號自用小客車，在臺中市○○區○○路000號前由東
    往西方向起步時，適原告駕駛其所有車牌號碼0000-00號自
    用小客車（下稱系爭車輛），沿同路段內側快車道同方向行
    駛至該處，被告本應注意遵守起駛前應注意前後左右有無障
    礙或車輛行人，並應讓行進中之車輛行人優先通行，且於設
    有分向限制線路段不得迴車之規定；而依當時天候晴、日間
    自然光線、路面濕潤、無缺陷、無障礙物、視距良好等情，
    被告並無不能注意之情事，竟疏未注意，貿然自路邊起駛跨
    越車道向左迴車，原告見狀已閃避不及，雙方因此發生碰撞
    ，致系爭車輛受損，所需修復費用共計新臺幣（下同）217,
    314元（含零件費用170,716元、工資費用46,598元）。為此
    ，爰依侵權行為之法律關係，請求被告賠償上開修復費用，
    並聲明：被告應給付原告217,314元，及自起訴狀繕本送達
    翌日起至清償日止，按週年利率百分之5計算之利息。
二、上開原告主張之事實，業據其提出道路交通事故當事人登記
    聯單、現場圖、初步分析研判表、汽車新領牌照登記書及估
    價單為證，並經本院依職權調取本院110年度交簡字第546號
    刑事卷宗核閱屬實，且為被告所不爭執，堪信原告所陳上情
    為真正，本院即採為判決之基礎。
三、按因故意或過失，不法侵害他人之權利者，負損害賠償責任
    ；汽車、機車或其他非依軌道行駛之動力車輛，在使用中加
    損害於他人者，駕駛人應賠償因此所生之損害。但於防止損
    害之發生，已盡相當之注意者，不在此限，民法第184條第1
    項前段、第191條之2分別定有明文。本件被告駕駛車輛自路
    邊起步時，既未注意前後左右有無障礙或車輛行人，並讓行
    進中之系爭車輛優先通行，且未遵守於設有分向限制線路段
    不得迴車之規定，即貿然自路邊起駛跨越車道向左迴車，不
    慎碰撞原告所有之系爭車輛，造成系爭車輛受損，被告之駕
    駛行為自屬違反道路交通安全規則第89條第1項第7款：「起
    駛前應顯示方向燈，注意前後左右有無障礙或車輛行人，並
    應讓行進中之車輛行人優先通行」及第106條第2款：「在設
    有禁止迴車標誌或劃有分向限制線，禁止超車線、禁止變換
    車道線之路段，不得迴車」之規定，其對本件車禍之發生自
    應負完全之過失責任，且其過失行為與系爭車輛受損之結果
    ，具有相當因果關係甚明。是原告依上開規定請求被告負侵
    權行為損害賠償之責，於法洵屬有據。
四、次按不法毀損他人之物者，應向被害人賠償其物因毀損所減
    少之價額，民法第196條亦有明定。然按請求賠償物被毀損
    所減少之價值，得以修復費用為估價標準，但以必要者為限
    ，例如修理材料費以新品換舊品應予折舊（參照最高法院77
    年第9次民事庭會議）。查原告主張系爭車輛因本件車禍受
    損修復所需費用共計217,314元乙情，固據其提出估價單為
    證，惟依該估價單所載，其中零件費用170,716元、工資費
    用46,598元，而零件費用部分既以新零件更換被毀損之舊零
    件，則原告以修理費作為損害賠償之依據時，自應將零件折
    舊部分予以扣除，始屬合理。依行政院所頒「固定資產耐用
    年數表」及「固定資產折舊率表」之規定，系爭車輛耐用年
    數為5年，依定率遞減法每年折舊千分之369；另依營利事業
    所得稅查核準則第95條第6項規定「固定資產提列折舊採用
    定率遞減法者，以1年為計算單位，其使用期間未滿1年者，
    按實際使用之月數相當於全年之比例計算之，不滿1月者，
    以1月計」，系爭車輛自99年6月出廠日起（見本院卷第49頁
    ），至109年7月24日本件車禍發生之日止，實際使用期間為
    10年餘，依「固定資產折舊率表」附註㈣規定，「採用定率
    遞減法者，其最後一年之折舊額，加歷年折舊累計額，其總
    和不得超過該資產成本原額之10分之9」，系爭車輛既已逾
    耐用年數，關於零件折舊部分應受到不得超過10分之9之限
    制，故應以10分之9計算其折舊。依上開說明折舊後，零件
    部分原告得請求之金額為17,072元（計算式：170,716×0.1＝
    17,072，小數點以下四捨五入），加計工資費用46,598元（
    工資不生折舊問題），系爭車輛之合理修復費用應為63,670
    元。被告空言辯稱上開估價單之估價金額過高云云，尚非可
    採。
五、末按給付有確定期限者，債務人自期限屆滿時起，負遲延責
    任。給付無確定期限者，債務人於債權人得請求給付時，經
    其催告而未為給付，自受催告時起，負遲延責任。其經債權
    人起訴而送達訴狀，或依督促程序送達支付命令，或為其他
    相類之行為者，與催告有同一之效力，民法第229條第1項、
    第2項定有明文。又遲延之債務，以支付金錢為標的者，債
    權人得請求依法定利率計算之遲延利息。但約定利率較高者
    ，仍從其約定利率。應付利息之債務，其利率未經約定，亦
    無法律可據者，週年利率為百分之5，同法第233條第1項、
    第203條亦有明文。本件原告對被告之侵權行為債權，核屬
    無確定期限之給付，既經原告起訴，而起訴狀繕本並於110
    年11月25日送達被告（見附民卷第23頁），被告迄未給付，
    當應負遲延責任。是原告請求自起訴狀繕本送達被告之翌日
    即110年11月26日起算，按週年利率百分之5計算之法定遲延
    利息，核無不合，應予准許。
六、綜上所述，原告依侵權行為之法律關係，請求被告給付63,6
    70元，及自110年11月26日起至清償日止，按週年利率百分
    之5計算之遲延利息，為有理由，應予准許；逾此範圍之請
    求，則屬無據，應予駁回。
七、本件雖係原告提起刑事附帶民事訴訟，經本院刑事庭依刑事
    訴訟法第504條第1項規定裁定移送前來，惟原告請求之系爭
    車輛修復費用，因刑法之毀損罪僅限於故意犯，而被告係過
    失不法侵害原告之財產權，此部分非屬被告犯罪所受之損害
    ，自不在刑事附帶民事訴訟之範圍，原告並已依法繳納裁判
    費2,320元，爰依民事訴訟法第79條之規定，確定本件訴訟
    費用額為2,320元，按兩造之勝敗比例，命由被告負擔其中6
    73元，餘1,647元由原告負擔。
八、假執行宣告之依據：民事訴訟法第389條第1項第3款。　　

如不服本判決，應於送達後20日內，向本院提出上訴狀並表明上
訴理由，如於本判決宣示後送達前提起上訴者，應於判決送達後
20日內補提上訴理由書（須附繕本）。如委任律師提起上訴者，
應一併繳納上訴審裁判費。
中　　華　　民　　國　　111 　年　　1 　　月　　12　　日
                  臺灣臺中地方法院臺中簡易庭
                                  法  官  林筱涵
                                  書記官  張峻偉
以上正本證明與原本無異。
中　　華　　民　　國　　111 　年　　1 　　月　　12　　日
                                  書記官  張峻偉